【裁判字號】    90,訴,939
【裁判日期】    920129
【裁判案由】    違反槍砲彈藥刀械管制條例等
【裁判全文】
臺灣屏東地方法院刑事判決                            九十年度訴字第九三九號
    公  訴  人  臺灣屏東地方法院檢察署檢察官
    被      告  乙○○
    指定辯護人  本院公設辯護人己○○
右列被告因違反槍砲彈藥刀械管制條例案件，經檢察官提起公訴（九十年度偵字第五
二五０號），本院判決如左：
     主  文
乙○○無罪。
     理  由
一、公訴意旨略以：被告乙○○未經許可，自不詳時間起，無故持有具殺傷力之槍枝
    管制編號為0000000000號獵槍一枝，嗣於民國八十九年六月二十五日
    晚間十一時三十分許，因與戊○○有隙，竟基於殺人犯意，持該槍朝戊○○射擊
    ，因故未能擊發，余某始倖免於難。案經屏東縣警察局里港分局報請偵辦，因認
    被告涉有槍砲彈藥刀械管制條例第八條第四項未經許可持有獵槍罪嫌及刑法第二
    百七十一條第二項、第一項殺人未遂罪嫌。
二、按犯罪事實應依證據認定之，無證據不得推定其犯罪事實，不能證明被告犯罪者
    ，應諭知無罪之判決，刑事訴訟法第一百五十四條、第三百零一條第一項分別定
    有明文。又犯罪事實之認定，應憑真實之證據，倘證據是否真實尚欠明確，自難
    以擬制推測之方法，為其判斷之基礎。且認定犯罪事實之證據係指足以認定被告
    確有犯罪行為之積極證據資料而言，該項證據自須適合於被告犯罪事實之認定，
    始得採為斷罪資料。故刑事訴訟上之證明資料，無論其為直接或間接證據，均須
    達於通常一般人均不致有所懷疑，而得確信其為真實之程度，始得據為有罪之認
    定，若關於被告是否犯罪之證明未能達此程度，而有合理懷疑之存在，致使無從
    形成有罪之確信，根據罪證有疑，利於被告之證據法則，即不得據為不利被告之
    認定（最高法院五十三年臺上字第六五六號、二十九年上字第三一０五號、七十
    六年度臺上字第四九八六號及三十二年上字第六七號判例參照）。
三、公訴人認被告涉有前開犯行，無非係以被害人戊○○之指述、證人Ａ１０、Ａ１
    ２、Ａ１３（真實姓名年籍均詳如卷附對照表所示）等人之證述，本院九十年度
    感裁字第三號裁定書、內政部警政署刑事警察局鑑驗通知書各一份附卷可稽，及
    上開槍枝扣案可憑為其論據。然經訊之被告乙○○於本院審理時，堅決否認有何
    持有殺傷力之槍枝殺害戊○○之情事，辯稱：伊與被害人不認識，更無恩怨，沒
    有殺害他之動機，況案發時伊與其表哥丁○○同在高樹，怎可能同時在現場出現
    ；至扣案有殺傷力之槍枝係其兄丙○○所持有，與其無關等語。
四、經查：
  １、被告確於八十九年六月二十五日晚間十一時三十分許，在屏東縣山地門鄉○○
      村○○路五三之一號屋外，持類似獵槍有無殺傷力不明之槍枝一把（非扣案之
      槍枝管制編號為0000000000號獵槍，詳如後述），朝被害人瞄準、
      扣發扳機（未擊發子彈，下同）並口出「讓他死」等情，業據被害人於本院調
      查時指述甚詳（見本院九十一年六月十四日訊問筆錄），並經證人Ａ１０、Ａ
      １３於本院調查時證述屬實（見本院九十一年六月十四日、七月二十六日訊問
      筆錄），被告於本院調查時亦迭稱與被害人素無恩怨等語（九十一年五月三十
      一日、十二月十八日訊問筆錄），被害人即無挾冤誣指被告犯行之必要，是被
      害人與證人上開所稱應與事實相符，而堪採信。被告雖否認有此持槍之舉，辯
      稱：伊與其表哥丁○○同在高樹，未在現場云云，然證人丁○○經傳未到，且
      其為被告之表兄，與被告關係密切，縱能到庭為證，所述亦不免有偏頗被告之
      虞，而難得見真實，況被告自九十年八月八日起至九十一年十二月十八日止，
      迭經警訊、偵訊及本院三次調查訊問時（含通緝到案接受本院訊問時）均未曾
      提及丁○○之事，依斯時被告之年齡及智慮，就此牽涉案情重大、足證其清白
      之事，衡無不能即時加以主張，而須遲至本院第四次調查訊問時始能提出之理
      ，足見其此部分所辯，無非推諉，應不可採。
  ２、被告雖有如前述之持類似獵槍之槍枝朝被害人瞄準、扣發扳機，並口出「讓他
      死」之行為，公訴人並因而認被告有殺害被害人之意。惟持槍朝人瞄準、扣發
      扳機，所為或為殺人、或傷害、或基於恐嚇他人之意均有可能，而查被告當時
      並未擊發子彈，業經證人Ａ１３於本院調查時證述在卷（見本院九十一年七月
      二十六日訊問筆錄），並為公訴人所肯認，則被告是否確存殺害或傷害被害人
      之意，即有可疑，被告雖同時併稱「讓他死」等語，然其既未因此擊發子彈，
      衡係被告一時助威壯勢之詞，尚不足據此即認被告有殺人之意，再被告所用之
      槍枝亦未扣案，無從送請鑑定是否具有殺傷力，本件案發現場亦查無彈孔、彈
      殼等可資推認該槍有殺傷力之遺留物，本院自不得逕自推論該槍已具殺傷力，
      而認被告所為係基於殺害或傷害被害人之意，是公訴人上開主張尚無證據可資
      證明。
  ３、公訴人另認被告係持扣案之槍枝管制編號為0000000000號有殺傷力
      之獵槍為其遂行上開犯行之工具，惟該有殺傷力之獵槍係被告祖父所遺留，由
      其父甲○藏置其等位於屏東縣三地門鄉大社村勝利巷九六號住處內，嗣因同案
      被告即其兄丙○○持以另犯他案，始為警於九十年六月二十九日下午三時許，
      循線在上開住處約三百公尺外之同村公墓內起獲等情，業據本院另行判決確定
      ，尚查無被告曾經持有該槍之事實，且該槍起獲扣案之時日，距被告上開犯行
      之時日已近一年，已無從鑑定是否即為被告持以瞄準被害人所用之槍，並經鑑
      定證人即內政部警政署刑事警察局鑑識科科員陳博文到院證述甚詳（見本院九
      十一年十二月二十三日訊問筆錄），公訴人認被告係以該槍為上開犯行之工具
      ，亦屬不能證明。至證人Ａ１０、Ａ１２、Ａ１３雖於本院委請屏東縣警察局
      里港分局興化派出所協助調查時，於警訊中稱：被告係持該有殺傷力之獵槍朝
      被害人瞄準云云，惟本案案發時間正值深夜，地點又在深山屋外，被告犯行復
      匆促即畢，證人等是否能於瞬間清楚看見被告所用槍枝為何？並牢記於二年後
      於警訊中指認無訛，尚非無疑，顯不可採，證人等此部分所言應不足資為不利
      被告之認定。
五、綜上所述，公訴人認被告涉犯前揭犯行所舉之證據資料，經本院調查後認尚不足
    得有不利被告之心證，被告犯罪自屬不能證明，此外，本院復查無其他積極證據
    可認被告有公訴意旨所指上開犯行，揆諸前揭法條及判例意旨，即應為有利於被
    告之認定，為其無罪之諭知。
六、被告持前開槍枝朝被害人瞄準、扣發扳機，所為是否另涉恐嚇罪嫌，因非起訴效
    力所及，本院無從併予審理，應由檢察官另行偵辦，附此敘明。
據上論斷，應依刑事訴訟法第三百零一條第一項，判決如主文。
本案經檢察官趙燕利到庭執行職務。
中      華      民      國      九十二      年    一    月    二十九    日
                                      臺灣屏東地方法院刑事第一庭
                                          審判長法  官  潘正屏
                                                法  官  包梅真
                                              法  官  林世民
右正本證明與原本無異。
如不服本判決應於收受本判決後送達後十日內向本院提出上訴書狀，其未敘述上訴理
由者，並得於提起上訴後十日內向本院補提理由書狀（均須按他造當事人之人數附繕
本 ）「切勿逕送上級法院」
被告不得上訴。
                                                書記官  薛慧茹
中      華      民      國      九十二     年    一    月    二十九    日


司法院資訊處製作；財團法人民間司法改革基金會備份。
